Inventaris van het archief van de Inspectie van de Havenarbeid, District 1 te Rotterdam, 1917-1998
Nationaal Archief, Den Haag
Ministerie van Sociale Zaken en Werkgelegenheid: Inspectie van de Havenarbeid, District 1 te Rotterdam
Isp. Havenarbeid Rotterdam, 1940-1994
1917-1998
merendeel 1940-1994
5044
0.70 meter; 38 inventarisnummers.
Normale geschreven, getypte en gedrukte documenten, geen bijzondere handschriften.
Nationaal Archief, Den Haag
Inspectie van de Havenarbeid, District 1 te Rotterdam
Het archief bevat stukken met betrekking tot de arbeidsomstandigheden in de Rotterdamse havens. De stukken betreffen onder meer voorschriften en richtlijnen, beleid, en periodieke verslagen. Het archief bevat ook enkele stukken van onderinspecteurs in Zeeland.
Archiefvorming
Geschiedenis van de archiefvormer
De Inspectie van de havenarbeid heeft zijn wettelijke basis in de Stuwadoorswet en is belast met de handhaving van deze wet, maar is ook (mede)belast met de handhaving van bijvoorbeeld de Wet op de gevaarlijke werktuigen. De centrale leiding is opgedragen aan de directeur-generaal van de Arbeid. De Inspectie omvat (sinds 1937) de districten Amsterdam en Rotterdam onder leiding van twee districtshoofden. Sinds de jaren '50 zijn de hoofden van de Arbeidsinspectie in de districten Amsterdam en Rotterdam tevens districtshoofd van die districten van de Inspectie van de havenarbeid. Bij beschikking werden in 1991 (Stcrt. 250) de betreffende districten van de Arbeidsinspectie en de Inspectie van de havenarbeid met elkaar gelijkgetrokken en werd het Organisatiebesluit van de Inspectie van de havenarbeid gewijzigd. Hierdoor worden de werkzaamheden van de Inspectie sinds 1 januari 1992 door middel van een personele unie verricht door de Arbeidsinspectie.
De volledige historische achtergronden en ontwikkelingen van de Inspectie van de Havenarbeid te Rotterdam zijn uitgebreid beschreven in de volgende publicatie:
24. Ter bevordering van menswaardige arbeid. Rapport institutioneel onderzoek op het beleidsterrein arbeidsomstandigheden, 1940-1993 (samenstelling: M. Schaap, A. Spieksma; ISBN 90-74442-25-0), 's-Gravenhage 1994
.
Geschiedenis van het archiefbeheer
De verwerving van het archief
Het archief is krachtens bepalingen van de Archiefwet overgebracht.
Inhoud en structuur van het archief
2.15
Selectie en vernietiging
Voor de selectie werd gebruik gemaakt van het 'Basis Selectie Document (BSD) beleidsterrein arbeidsomstandigheden, 1940-1993'.
Voor de ondersteunende processen kon gebruik worden gemaakt van de Lijst van voor vernietiging in aanmerking komende stukken behorende tot de archieven van het Ministerie van Sociale Zaken en Volksgezondheid van 16 januari 1967.
Als te bewaren is 0,75 meter aangewezen. Het te bewaren bestand is na bewerking overgebracht naar het Ministerie van Sociale Zaken en Werkgelgenheid.
Het vernietigen bestand is, na verkregen toestemming, conform het Rijksoverheidscontract overgebracht naar Van Gansewinkel Nederland BV en daar op de gebruikelijke manier vernietigd.
Ordening van het archief
Het archief is allereerst ingedeeld naar beleidsterrein. Met een beleidsterrein wordt bedoeld een afgebakend onderwerp van overheidsbemoeienis, in dit geval dus: "Arbeidsomstandigheden", en daarnaast "Ondersteunende processen".
Per beleidsterrein is het archief onderverdeeld naar handeling. Per handeling zijn de beschrijvingen van de dossiers vermeld. Een handeling wordt verricht door een actor ter uitvoering van een taak, of op grond van een wettelijke bevoegdheid. Een actor is een overheidsinstelling die bevoegd is zelfstandig op te treden (bijvoorbeeld een minister) binnen het beleidsterrein. Op een beleidsterrein treden meerdere actoren handelend op.
Aanwijzingen voor de gebruiker
Openbaarheidsbeperkingen
Volledig openbaar.
Materiële beperkingen
Andere toegang
Het archief was aanvankelijk beschreven in de Institutionele Toegang: 5.024.5044 - Inventaris van het archief van het Ministerie van Sociale Zaken en Werkgelegenheid: Eerste District van de Inspectie van de Havenarbeid te Rotterdam, (1917) 1940-1994 (1998).
Aanvraaginstructie
Openbare archiefstukken kunnen online worden aangevraagd en gereserveerd. U kunt dit ook via de terminals in de studiezaal van het Nationaal Archief doen. Om te kunnen reserveren dient u de volgende stappen te volgen:
Creëer een account of log in.
Selecteer in de archiefinventaris een archiefstuk.
Klik op ‘Reserveer’ en kies een tijdstip van inzage.
Verwant materiaal
Beschikbaarheid van kopieën
Beschrijving van de series en archiefbestanddelen
- Ondersteunende processen -, 000
  - Ondersteunende processen (Sociale Zaken en Werkgelegenheid) 1945-, 10
    Actor: Minister van Sociale Zaken en Werkgelegenheid
    - Persberichten over de haveninspectie., 1941-1968; 33
    - Lezingen gehouden door het personeel., 1941-1979; 39-40
      - 'De krachten in het laadgerei', met bijlagen, 1941, 39
      - 'Het gebruik van inertgas aan boord van tankschepen bij reparatie-inrichtingen', met bijlagen, 1979, 40
    - Reacties op het voorstel om de Inspectie van de Havenarbeid samen te voegen met de Arbeidsinspectie., 1949-1952; 30
    - Dankbrief van de staatssecretaris van Sociale Zaken inzake de inzet van het inspectievaartuig ISA van de dienst bij de waternoodsramp in Zeeland, met verslag van de werkzaamheden., 1953; 31
    - (Concept) Jaarverslagen., 1961-1982; 2-4
      - 1960-1966, 2
      - 1967-1977, 3
      - 1978-1981, 4
    - Het bouwen van het nieuwe patrouillevaartuig Aeolus ter vervanging van de ISA., 1965-1968; 32
    - Verslag over de deelname aan de tentoonstelling 'Europort 75' te Amsterdam., 1975; 34
- Arbeidsomstandigheden (SZW) 1940-1998, 024
  - Het geven van nadere voorschriften in het belang van de veiligheid bij arbeid met tankschepen. 1974-1997, 193
    Grondslag: Veiligheidsbesluit tankschepen (Stb. 1974, 566), art. 19, eerste lid, in werking (Stb. 1974, 684), buiten werking (Stb. 1997, 60).
    Datum: 31-01-1997
    - Verslag van de bespreking op 28 maart 1973 inzake explosie aan boord van het Noorse tankschip 'Hallenger' te Rotterdam en verder te nemen maatregelen., 15
    - Veiligheidsvoorschriften voor zeetankschepen., 1976-1978; 27
    - Voorbereiding van een cursus controle op het schoonmaken van tankschepen ten behoeve van de controleurs van de dienst., 1979-1980; 46
    - Notulen van de vergaderingen van de werkgroep 'Tankschepen'., 1982; 16
  - Het bij algemene maatregel van bestuur voorschrijven aan welke vereisten Nederlandse zeeschepen moeten voldoen in verband met de in de wet gestelde eisen aan de veiligheid en gezondheid van stuwadoorsarbeiders. 1940-1982, 374
    Grondslag: Stuwadoorswet (Stb. 1914, 486), gewijzigd (Stb. 1931, 331), art. 12ter, eerste lid, buiten werking (Stb. 1980, 664).
    - Richtlijnen voor onderzoek in gedeelten van laad- en losgerei aan boord van zeeschepen (wettelijke basis voor eventuele wijziging Veiligheidsbesluit-Stuwadoorswet)., 1969; 25
  - Het voorbereiden van, deelnemen aan en rapporteren over vergaderingen van overleg- en bestuursvergaderingen van internationale organisaties omtrent arbeidsomstandighedenaangelegenheden. 1940-, 1
    Product: Verslagen, notulen, notities, rapporten.
    - Verslagen van conferenties., 1957-1972; 42-43
      - Verslag van de 6e zitting van de Commissie Binnenlands Transport te Hamburg te Duitsland, 1957, 42
      - VN/IMCO conferentie over containers, gehouden te Genhve te Zwitserland, 1972, 43
  - Het meewerken aan ministerie-breed beleid, voorzover het arbeidsomstandigheden betreft. 1940-, 6
    Product: Sociale Nota's.
    - Gezamenlijke vergaderingen van de technische ambtenaren van het 1e en 2e district., 1947-1979; 9
    - Vergaderingen met controleurs en technisch-ambtenaren., 1964-1983; 13-14
      - 1964-1975, 13
      - 1976-1983, 14
    - Notulen van vergaderingen met controleurs-binnenvaart., 1965-1982; 36-37
      - 1965, 36
      - 1980-1982, 37
  - Het stellen van nadere regels omtrent beleidsvoering van werkgevers inzake veiligheid, gezondheid en welzijn van de werknemers. 1990-, 36
    Grondslag: Arbeidsomstandighedenwet (Stb. 1980, 664), art. 4, zesde lid, in werking (Stb. 1990, 488), vernummerd (Stb. 1993, 757), art. 4, negende lid.
    Product: Regeling wettelijke grenswaarden (Stcrt. 1994, 52), gewijzigd (Stcrt. 1996, 103).
    Arbeidsomstandighedenbesluit (Stb. 1997, 60).
    - Rapport werkgroep toiletten, ingesteld om richtlijnen op te stellen ten aanzien van het vrijstellingsbeleid inzake toiletten aan boord van binnenvaartuigen., 1967; 28
  - Het stellen van nadere regels met betrekking tot voorschriften om het in brand geraken of exploderen van gevaarlijke stoffen te voorkomen en te beperken. 1975-1989, 82
    Grondslag: Veiligheidsbesluit fabrieken of werkplaatsen (Stb. 1938, 872), gewijzigd (Stb. 1977, 52), art. 23, vierde lid, in werking (Stb. 1978, 15), buiten werking (Stb. 1989, 416).
    - Notulen van de vergaderingen betreffende gevaarlijke stoffen aan boord van schepen in de Rotterdamse haven., 1965-1966; 17
    - Voorschriften voor de veilige behandeling van gevaarlijke stoffen in de haven., 1966-1968; 19
    - Notulen van de vergaderingen over de behandeling van gevaarlijke stoffen bij de opslagbedrijven in het Rotterdamse havengebied., 1968-1971; 10
  - Het stellen van nadere regels ten aanzien van de veiligheid van hijs- of hefwerktuigen. 1982-1997, 88
    Grondslag: Veiligheidsbesluit fabrieken of werkplaatsen (Stb. 1938, 872), gewijzigd (Stb. 1977, 52), art. 140, elfde lid, in werking (Stb. 1982, 177), buiten werking (Stb. 1997, 60).
    - Voorwaarden voor polypropyleen-stroppentouw., 1968-1970; 26
    - Aanwijzingen voor de vervaardiging, de beproeving en het gebruik van uit kunstofvezels vervaardigde hijsbanden., 1972; 21
    - Voorschriften voor mastkranen., 1974-1979; 24
    - Interne richtlijnen voor vervoer van personen naar en van container-stapels., 1976-1978; 22
    - Voorschriften betreffende de vervaardiging, de beproeving en het gebruik van flexibele stortgoedhouders., 1979; 20
    - Richtlijnen met betrekking tot de uit te voeren werkzaamheden bij het 'bijzonder onderzoek' van hijsinrichtingen van drijvende bokken., 1980-1981; 23
  - Het opstellen van periodieke verslagen. 1940-, 971
    Product: Jaarverslagen, Europese-verslagen en dergelijke.
    Datum: 01-12-2000
    - Jaarverslagen van de onder-inspecteurs van de havens van Vlissingen, Middelburg en Breskens over de jaren 1941 en 1948., 1942-1949; 11
    - Maandrapporten van de onder-inspecteur te Vlissingen., 1950-1963; 18
    - Jaarverslagen van de Inspectie van de Havenarbeid, uitgegeven door het Ministerie van Sociale Zaken en Volksgezondheid., 1953-1969; 29
    - (Concept) Jaarverslagen., 1961-1982; 2-4
      - 1960-1966, 2
      - 1967-1977, 3
      - 1978-1981, 4
    - Maandrapporten., 1968-1981; 6-8
      - 1968-1971, 6
      - 1972-1979, 7
      - 1978-1981, 8
  - Het bij algemene maatregel van bestuur stellen van regels in het belang van de veiligheid, de gezondheid en het welzijn in verband met de arbeid. 1980-, 974
    Grondslag: Arbeidsomstandighedenwet (Stb. 1980, 664, gewijzigd Stb. 1996, 133), art. 1, 2, 4, 5, 6, 10, 20, 23a, 24, 24a, 25, 26, 27, 28, 30, 31a, 32, 35, 36 en 41.
    Winkeltijdenwet (Stb. 1996, 182), art. 5 en 8.
    Product: - Concept-Duikbesluit (ca. 1990).
    - Besluit specifieke gezondheidsschadelijke stoffen (Stb. 1991, 453).
    - Besluit beeldschermwerk (Stb. 1992, 677).
    - Besluit fysieke belasting (Stb. 1993, 68).
    - Arbeidsomstandighedenbesluit persoonlijke bescheringsmiddelen (Stb. 1993, 442).
    - Besluit arbeidsplaatsen (Stb. 1993, 534).
    - Besluit arbeidsmiddelen (Stb. 1993, 537).
    - Besluit arbodiensten (Stb. 1993, 781).
    - Besluit bedrijfshulpverlening Arbeidsomstandighedenwet (Stb. 1993, 783).
    - Besluit kankerverwekkende stoffen en processen (Stb. 1994, 91).
    - Besluit zwangere werkneemsters (Stb. 1994, 337).
    - Besluit biologische agentia (Stb. 1994, 369).
    - Arbeidsomstandighedenbesluit winningsindustrie in dagbouw (Stb. 1994, 602).
    - Bouwprocesbesluit Arbeidsomstandighedenwet (Stb. 1994), 597).
    - Besluit thuiswerk (Stb. 1994, 685).
    - Besluit arbeid onder overdruk (Stb. 1994, 740).
    - Arbeidsomstandighedenbesluit (Stb. 1997, 60).
    - Jaarverslagen van de Inspectie van de Havenarbeid, uitgegeven door het Ministerie van Sociale Zaken en Volksgezondheid., 1953-1969; 29